【裁判字號】    99,抗,68
【裁判日期】    990520
【裁判案由】    請求確認商標權移轉法律關係不存在
【裁判全文】
臺灣高等法院臺南分院民事裁定  99年度抗字第68號
抗  告  人  乙○○
上抗告人因與相對人甲○○間請求確認商標權移轉法律關係不存
在事件，對於中華民國九十九年四月六日臺灣臺南地方法院所為
裁定（九十九年度智字第一號），提起抗告，本院裁定如下：
      主      文
抗告駁回。
抗告訴訟費用新台幣壹仟元由抗告人負擔。
      理      由
一、抗告意旨略以：訴訟當事人分屬對立一方，為原告訴訟權之
    公平著想，不應課以原告於起訴前，必須提出被告已合意由
    普通法院管轄之舉證責任。況本件訴訟之兩造均居住在台南
    地區，自可合理推論兩造均將同意以原審法院作為合意管轄
    法院；原審法院所為移轉管轄之裁定，尚有未洽，爰提起抗
    告，求為廢棄原裁定等語。
二、按訴訟之全部或一部，法院認為無管轄權者，依原告聲請或
    依職權以裁定移送其管轄法院，民事訴訟法第二十八條第一
    項定有明文。次按依專利法、商標法、著作權法、光碟管理
    條例、營業秘密法、積體電路電路布局保護法、植物品種及
    種苗法或公平交易法所保護之智慧財產權益所生之第一審及
    第二審民事訴訟事件，由智慧財產法院管轄，此觀智慧財產
    案件審理法第七條、智慧財產法院組織法第三條第一款規定
    亦明。司法院依智慧財產案件審理法第三十八條規定，訂定
    之「智慧財產案件審理細則」第二條則列舉智慧財產民事訴
    訟事件之範圍，其中包括：契約爭議事件（第二款）、侵權
    爭議事件（第三款）及其他事件等等。末按智慧財產法院組
    織法第一條明定：「為保障智慧財產權，妥適處理智慧財產
    案件，促進國家科技與經濟發展，特制定本法。」之立法宗
    旨，其立法理由更明白宣示：「為保障智慧財產權，鼓勵創
    新發明，促進科技與經濟發展，提升國家競爭力，特設置智
    慧財產專業法院，由專業司法人員處理智慧財產相關案件，
    以收妥適審理之功效。」。
三、查，抗告人在原審起訴係求為判決：「(一)確認兩造間九十八
    年七月三日「商標註冊號數00000000號，商標名稱
    ：力得LIDE」及「商標註冊號數00000000號，商標
    名稱：甲○○標章圖」商標專用權移轉契約之法律關係不存
    在。(二)相對人應將經濟部智慧財產局九十八年九月一日公告
    之上揭商標專用權移轉及變更上揭『甲○○標章圖』登記塗
    銷。」，依其起訴內容，則主張：兩造間並無商標權移轉契
    約關係存在，伊所有商標權遭相對人侵害等事實，而本於民
    法第一百七十九條之不當得利法律關係為請求等語，核係主
    張因契約及侵權而生爭議之事件；堪認本件訴訟屬於智慧財
    產案件審理法第七條、智慧財產法院組織法第三條第一款規
    定，應由智慧財產法院管轄，為「智慧財產案件審理細則」
    第二條列舉之智慧財產民事訴訟事件至明。次查，本件訴訟
    事件之管轄法院為智慧財產法院；原法院以相對人並無允由
    抗告人逕向普通法院起訴之明示同意為由，依職權而為移轉
    管轄之裁定，於法並無不合。抗告人抗辯：兩造均居住在台
    南地區，可合理推論均同意由原審法院為管轄法院云云，不
    惟欠缺實據，亦有違智慧財產專業法院之設置，其目的在由
    專業司法人員處理智慧財產相關案件，以收妥適審理功效之
    宗旨，而無足採。抗告意旨指摘原裁定不當，求予廢棄者，
    非有理由，應予駁回。
四、據上論結，本件抗告為無理由，依民事訴訟法第四百九十五
    條之一第一項、第四百四十九條第一項、第九十五條、第七
    十八條，裁定如主文。
中    華    民    國    99    年    5    月    20     日
                  民事第二庭  審判長法  官  陳  光  秀
                                    法  官  曾  平  杉
                                    法  官  李  文  賢
上為正本係照原本作成。
本裁定除以適用法規顯有錯誤為理由外，不得再抗告。如提出再
抗告，應於收受送達後10日內委任律師為代理人向本院提出再抗
告狀（須附繕本），並繳納再抗告費新台幣1千元。
中    華    民    國    99    年    5    月    20     日
                                    書記官  劉  清  洪
【附記】
民事訴訟法第495條之1第2項準用同法第466條之1第1、2項規定
：
(1)對於第二審判決上訴，上訴人應委任律師為訴訟代理人。但上
  訴人或其法定代理人具有律師資格者，不在此限。
(2)上訴人之配偶、三親等內之血親、二親等內之姻親，或上訴人
  為法人、中央或地方機關時，其所屬專任人員具有律師資格並
  經法院認為適當者，亦得為第三審訴訟代理人。
民事訴訟法第466條之2第1項：
  上訴人無資力委任訴訟代理人者，得依訴訟救助之規定，聲請
  第三審法院為之選任律師為其訴訟代理人。

司法院資訊處製作；財團法人民間司法改革基金會備份。
